臺灣板橋地方法院刑事判決　　　　　　　　　　　　　九十年度易字第三四一一號
　　公　訴　人　臺灣板橋地方法院檢察署檢察官
　　被　　　告　丙○○
右列被告因詐欺案件，經檢察官提起公訴（九十年度偵緝字第八九八號），本院判決
如左：
    主      文
丙○○共同連續意圖為自己不法之所有，以詐術使人將本人之物交付，處有期徒刑壹
年貳月。
    事      實
一、丙○○曾因偽造文書案件，於民國（下同）七十九年七月四日，經臺灣基隆地方
    法院以七十九年度易字第三四五號刑事判決判處罰金二千元，經上訴後，於七十
    九年九月二十一日，經臺灣高等法院以七十九年度上易字第三一五五號刑事判決
    駁回上訴而告確定，七十九年十一月十五日繳納罰金執行完畢（不致使本案犯行
    構成累犯），嗣丙○○於八十八年二月十一日經核准設立「土城中央醫院管理顧
    問股份有限公司」（下簡稱中央公司－址設於臺北縣土城市○○路○段二八二號
    地下一樓），惟因其另經營之天乙營造股份有限公司之債信不佳，為免影響中央
    公司之貸款，乃由其妹丁○○（原名周丁○○，另經本院以九十年度易字第五○
    六號刑事判決為有罪之諭知）為登記之名義上負責人，並為中央公司之副總經理
    ，而丙○○則擔任實際負責人（總裁、執行長），其後丙○○因經營中央公司需
    款孔急，惟求貸無門，乃向數家「地下錢莊」借款，嗣丙○○因無力清償借款債
    務，其中之一「地下錢莊」乃指派自稱為「黃偉」者（確實姓名、年籍不詳之成
    年男子）向丙○○、丁○○要求渠等配合以中央公司之名義購買電腦再低價轉售
    ，以抵償丙○○所積欠之債務，迺丙○○、丁○○、「黃偉」及該「地下錢莊」
    之其他成員即共同基於意圖為自己不法之所有之概括犯意聯絡，明知所佯購之筆
    記型電腦係供轉賣以抵償丙○○積欠該「地下錢莊」之債務，中央公司實無力亦
    無意給付價金，仍隱瞞該情，而於八十八年八月間（八月十二日前某日），先由
    「黃偉」以電話向仁欽電腦有限公司（下簡稱仁欽公司）之業務員何仲亮佯稱其
    係中央公司董事長之特別助理，因中央公司之業務需要欲購筆記型電腦，何仲亮
    不虞有詐，遂同意以新臺幣（下同）六十九萬一千八百四十五元之價金出賣筆記
    型電腦十一臺，「黃偉」並於八十八年八月十二日給付訂金五千元，而以此詐術
    取信於仁欽公司，致仁欽公司因之陷於錯誤，於同年月十三日將該筆記型電腦十
    一臺送至臺北縣中央路二段二八二號之中央醫院辦公處所，交付「黃偉」，再由
    丁○○簽發如附表編號一、二所示之支票二紙以支付不足之價金六十八萬六千八
    百四十五元；嗣於八十八年八月中旬，再由「黃偉」向光捷資訊股份有限公司（
    下簡稱光捷公司，起訴書誤繕為光捷資訊有限公司）之業務員乙○○佯稱其係中
    央公司董事長之特別助理，因中央公司欲贈送電腦予社會局、建設局等相關單位
    以打通關節需要購買筆記型電腦，並當場介紹丁○○為董事長、丙○○為總裁，
    乙○○不虞有詐，遂同意以七十萬八千七百五十元之價金出賣筆記型電腦九臺（
    起訴書誤繕為五十餘萬元），「黃偉」並於同年八月十七日給付訂金十萬元，而
    以此詐術取信於光捷公司，致光捷公司因之陷於錯誤，嗣於同年八月間將該筆記
    型電腦九臺送至臺北縣中央路二段二八二號中央醫院之辦公處所，交付「黃偉」
    ，再由丁○○簽發如附表編號三、四所示之支票二紙以支付不足之價金六十萬八
    千七百五十元；又於八十八年八月中旬，復由「黃偉」向漢琦有限公司（下簡稱
    漢琦公司）之業務員簡美雪佯稱其係中央公司之特別助理，中央醫院需購買筆記
    型電腦打通關節等語，簡美雪不虞有詐，遂同意以五十八萬五千九百元之價金出
    賣筆記型電腦九臺，「黃偉」並給付訂金十萬元（嗣索回三萬元充當佣金），而
    以此詐術取信於漢琦公司，使漢琦公司因之陷於錯誤，於同月十八日將該筆記型
    電腦九臺送至上址交付「黃偉」，同日丁○○並簽立訂購單，復簽發如附表編號
    五、六所示之支票二紙以支付不足之價金四十八萬五千九百元；嗣上開支票屆期
    因存款不足及拒絕往來等原因而均不獲兌現，丁○○經要求乃另簽發支票、本票
    予仁欽公司及光捷公司（其間換開支票及本票情形如附表所示），惟該等支票、
    本票屆期仍不獲兌現，仁欽公司、光捷公司及漢琦公司始知悉受騙。
二、案經漢琦公司訴由臺灣板橋地方法院檢察署檢察官偵查起訴。
    理      由
一、訊據被告丙○○坦承前開伊因積欠「地下錢莊」借款債務無力清償，乃由「地下
    錢莊」指派自稱為「黃偉」之年籍姓名不詳之成年男子，偽稱係中央公司之「董
    事長特別助理」而向仁欽公司、光捷公司及漢琦公司洽購筆記型電腦，以供轉賣
    而抵償伊積欠「地下錢莊」之借款債務，並由中央公司名義上之負責人即同案被
    告丁○○親自簽發支票予仁欽公司、漢琦公司及光捷公司以支付價金，屆期支票
    因存款不足及拒絕往來等原因致未兌現，而丁○○簽發予仁欽公司、光捷公司之
    本票亦未兌現，迄今價金亦未清償等情，惟矢口否認有被訴之詐欺取財犯行；辯
    稱：因伊積欠地下錢莊債務無法清償，「地下錢莊」之成員「黃偉」乃脅迫伊及
    丁○○配合，並由丁○○簽發支票（發票人：中央公司）予仁欽公司、光捷公司
    及漢琦公司，伊與丁○○均無法自主，且因經濟情況不好，並非故意不付錢云云
    。
二、經查：
（一）右揭犯罪事實，業據告訴人漢琦公司之代表人甲○○於檢察官偵查及本院九十
      年度易字第五○六號刑事案件（被告：丁○○）審理中指訴綦詳（見臺灣板橋
      地方法院檢察署八十八年度他字第二四二八號卷第五頁至第六頁、第五十五頁
      背面、八十九年度偵字第一三九○號卷第四十九頁背面、第五十頁正面、第七
      十八頁背面、本院九十年度易字第五○六號刑事卷之九十年四月十二日訊問筆
      錄），亦核與證人即仁欽公司代表人戊○○、業務員何仲亮、漢琦公司之業務
      員簡美雪、光捷公司之業務員乙○○分別於檢察官偵查及本院（含九十年度易
      字第五○六號刑事案件）審理中所證述之情節（見八十九年度偵字第一三九○
      號卷第七十八頁、本院九十年度易字第五○六號刑事卷之九十年五月十五日訊
      問筆錄、本院九十年十一月二十三日訊問筆錄、八十九年度偵字第一三九○號
      卷第四十九頁背面、本院九十年度易字第五○六號刑事卷之九十年三月十八日
      、七月三十一日訊問筆錄、九十年八月三十一日審判筆錄、本院九十一年一月
      二十九日審判筆錄）相符；另同案被告丁○○就前開因被告丙○○積欠「地下
      錢莊」借款債務而無力清償，乃由「地下錢莊」指派自稱為「黃偉」之年籍姓
      名不詳之成年男子，偽稱「董事長特別助理」而向仁欽公司、光捷公司及漢琦
      公司洽購筆記型電腦，以供轉賣而抵償被告丙○○積欠「地下錢莊」之借款債
      務，並由伊以中央公司名義而簽發支票予仁欽公司、漢琦公司、光捷公司以支
      付價金，屆期支票因存款不足及拒絕往來等原因致未兌現，而其簽發予仁欽公
      司、光捷公司之本票亦未兌現，迄今價金亦未清償等情，亦迭於檢察官偵查及
      本院（含九十年度易字第五○六號刑事案件）審理中供承不諱。
（二）此外，復有漢琦公司訂購單、支票、退票理由單、中央公司之基本資料查詢、
      漢琦公司估價單、中央公司設立登記事項卡、仁欽公司出貨單及統一發票、支
      票及退票單、本票、交付仁欽公司、光捷公司及漢琦公司之支票明細表、支票
      存根、光捷公司繳款通知書、客戶換票或票據撤回請求書、支票及退票理由單
      、本票、經本院函詢據覆之中央公司設於玉山銀行土城分行、第一商業銀行土
      城分行之支票帳戶之退票紀錄附卷（分別見八十八年度他字第二四二八號卷第
      四十三頁至第四十五頁、八十九年度偵字第一三九○號卷第十七頁、第五十五
      頁、第五十七頁、第五十八頁至第六十一頁、九十年偵緝字第八九八號卷第三
      十七頁、第三十八頁及本院卷）足資佐證；另同案被告丁○○因此詐欺犯行，
      業經本院另於九十年九月十一日以九十年度易字第五○六號刑事判決為有罪之
      諭知，亦有該案判決書附卷足資參酌。
（三）被告丙○○雖執前詞置辯，然查：
  １、被告丙○○於「黃偉」以中央公司之名義佯購筆記型電腦前，即陷於經濟拮据
      而無力償債之狀況，此由其所供承：「因為貸款的事情沒有談好，就向好幾家
      地下錢莊借錢．．」（見本院九十一年一月十六日訊問筆錄）及經本院函詢據
      覆之中央公司於玉山銀行土城分行開立之支票帳戶（帳號：00000000
      00000）之退票紀錄〈八十八年五月六日開戶，於八十八年九月至十一月
      間計退票十三紙，拒絕往來日：八十八年十月二十二日〉（見本院卷附之玉山
      商業銀行土城分行九十年十二月三十一日玉土城字第九○○一一五二號函）、
      中央公司於第一商業銀行土城分行開立之支票帳戶（帳號：00000000
      000）之退票紀錄〈八十八年三月二十四日開戶，於八十八年八月至九月間
      計退票三十四紙，拒絕往來日：八十八年九月二十四日）可知，則其己無償債
      能力甚明；又被告丙○○既明知「地下錢莊」所指派之成員「黃偉」購買筆記
      型電腦之目的，在於供轉賣以抵償伊所積欠之借款債務，而被告丙○○亦供承
      ：「（應該有機會通知被害人吧？）是有機會，．．。」（見本院九十一年一
      月二十九日審判筆錄），則其竟隱瞞事實，未藉機通知仁欽公司、光捷公司及
      漢琦公司，反而與同案被告丁○○配合「地下錢莊」之成員「黃偉」而為前開
      詐術，致上開公司誤以為中央醫院確有購買筆記型電腦並給付價金之意，陷於
      錯誤而交付筆記型電腦，殆支票屆期後時並放任支票跳票，事後亦未主動與被
      害人協調清償方式反而避不見面，是其與同案被告丁○○及「黃偉」所代表之
      「地下錢莊」成員間有共同意圖為自己不法之所有之犯意聯絡及行為分擔，自
      屬灼然。
  ２、雖被告丙○○一再辯稱係遭「地下錢莊」之成員「黃偉」脅迫始為之，伊並無
      自由意思云云，惟被告丙○○所辯遭「黃偉」脅迫始為配合施行詐術果屬非虛
      ，然自其所供承：「（應該有機會通知被害人吧？）是有機會，但我若通知，
      他們就會對我不利，且他們也會繼續騙其他的人」（見本院九十一年一月二十
      九日審判筆錄），顯然被告丙○○係慮及若不配合「黃偉」等人之詐欺犯行，
      則，恐自身將遭受不利而為本案罪行，被告丙○○竟不依合法途徑尋求保護，
      乃藉此詐欺犯行以取得筆記型電腦抵償積欠「地下錢莊」之債務，就此等情事
      觀之，尚難認被告丙○○已受強制而無自由意思或無期待可能性，是其所辯自
      非有據而足解於其犯行。
  ３、是被告丙○○所辯自無足採信。
三、從而，本案事證已臻明確，被告丙○○之犯行洵堪認定，自應依法論科。
四、核被告丙○○所為，係犯刑法第三百三十九條第一項之詐欺取財罪。被告丙○○
    所為先後多次詐欺取財犯行，時間緊接、方法相同、觸犯構成要件相同之罪名，
    顯係基於概括之犯意為之，係連續犯，應依刑法第五十六條之規定論以一罪，並
    依法加重其刑。被告丙○○所為上開犯行，與丁○○、「黃偉」及該「地下錢莊
    」之成員間有犯意聯絡及行為分擔，應論以共同正犯。爰審酌被告丙○○因己積
    欠債務而不惜詐欺他人之犯罪動機、目的、犯罪之手段、所詐得財物之價值及其
    品行、犯罪後藉詞圖卸而未賠償被害人等一切情狀，量處如主文所示之刑。
據上論斷，應依刑事訴訟法第二百九十九第一項前段，刑法第二十八條、第五十六條
、第三百三十九條第一項、罰金罰鍰提高標準條例第一條前段，判決如主文。
本案經檢察官林俊峰到庭執行職務。
中      華      民      國      九十一      年     二     月     六     日
                                      臺灣板橋地方法院刑事第五庭
                                          法  官  陳  鴻  清
右正本證明與原本無異。
如不服本判決應於送達後十日內向本院提出上訴狀。
                                          書記官  林  蔚  然
中      華民      國      九十一      年     二     月    十八    日
附錄本案論罪科刑法條全文：
刑法第三百三十九條：
意圖為自己或第三人不法之所有，以詐術使人將本人或第三人之物交付者，處五年以
下有期徒刑、拘役或科或併科一千元以下罰金。
以前項方法得財產上不法之利益或使第三人得之者，亦同。
前二項之未遂犯罰之。
附表：
┌──┬─────┬────┬──────┬─────┬────────┐
│編號│票    號  │金  額  │付   款   人│票載發票日│備            註│
├──┼─────┼────┼──────┼─────┼────────┤
│ 一 │NA0000000 │300000元│第一商業銀行│880901    │退票後由丁○○另│
│    │          │        │土城分行    │          │簽發面額為686845│
├──┼─────┼────┼──────┼─────┤元之本票一紙。  │
│ 二 │NA0000000 │386845元│第一商業銀行│880901    │                │
│    │          │        │土城分行    │          │                │
├──┼─────┼────┼──────┼─────┼────────┤
│ 三 │NA0000000 │300000元│第一商業銀行│880901    │退票後由丁○○另│
│    │          │        │土城分行    │          │簽發如附表七所示│
│    │          │        │            │          │之支票一紙。    │
├──┼─────┼────┼──────┼─────┼────────┤
│ 四 │NA0000000 │308750元│第一商業銀行│880905    │退票後由丁○○另│
│    │          │        │土城分行    │          │簽發如附表八所示│
│    │          │        │            │          │之支票一紙。    │
├──┼─────┼────┼──────┼─────┼────────┤
│ 五 │AD0000000 │285900元│玉山商業銀行│880920    │                │
│    │          │        │土城分行    │          │                │
├──┼─────┼────┼──────┼─────┼────────┤
│ 六 │AD0000000 │200000元│玉山商業銀行│880920    │                │
│    │          │        │土城分行    │          │                │
├──┼─────┼────┼──────┼─────┼────────┤
│ 七 │NA0000000 │300000元│第一商業銀行│880915    │                │
│    │          │        │土城分行    │          │                │
│    │          │        │            │          │                │
├──┼─────┼────┼──────┼─────┼────────┤
│ 八 │AD0000000 │308750元│玉山商業銀行│880919    │退票後由丁○○另│
│    │          │        │土城分行    │          │簽發同額之本票一│
│    │          │        │            │          │紙。            │
└──┴─────┴────┴──────┴─────┴────────┘
